【裁判字號】    90,上訴,77
【裁判日期】    891107
【裁判案由】    傷害
【裁判全文】
臺灣高等法院臺中分院刑事判決                        九十年度上訴字第七七號
    上  訴  人
    即  被  告  乙○○
右上訴人因傷害直系血親尊親屬案件，不服臺灣苗栗地方法院八十九年度訴字第三四
二號中華民國八十九年十一月七日第一審判決（起訴案號：臺灣苗栗地方法院檢察署
八十九年度偵字第三一六九號），提起上訴，本院判決如左：
    主  文
原判決撤銷。
乙○○傷害直系血親尊親屬之身體，處有期徒刑伍月，如易科罰金，以參佰元折算壹
日。
    事  實
一、乙○○於民國（下同）八十九年七月十五日下午四時四十分許，在苗栗縣頭份鎮
    ○○路七十三巷四十弄一衖二十六號住處內，因細故遭其父即直系血親尊親屬丙
    ○○言語責難，乙○○竟發脾氣任意摔擲家中椅子，丙○○見狀欲教訓乙○○，
    斯時，乙○○明知丙○○近身欲毆打時，若出手以暴力相回將造成丙○○受傷，
    詎仍基於傷害丙○○之不確定故意，趁丙○○倚身欲教訓時，雙手用力往丙○○
    推去，致丙○○因而受有左肩關節脫臼併劇腫之傷害。
二、案經丙○○訴由苗栗縣警察局頭份分局報請台灣苗栗地方法院檢察署檢察官偵查
    起訴。
    理  由
一、訊據被告乙○○固坦承有於右揭時、地推傷告訴人即其父丙○○之事實，惟矢口
    否認有何傷害犯意，辯稱：父親衝過來要打伊，伊遂自然反推一把，並不是故意
    要使其受傷云云。惟查，右揭事實，業據告訴人即被告之父丙○○到庭指訴綦詳
    ，並有前揭傷害診斷證明書乙紙在卷可稽。參以被告年輕力盛，面對老父教示，
    反以雙手用力回推，是其行為有使告訴人受傷之不確定故意甚明，其辯稱：僅係
    對父親欲毆打伊時自然反應而已云云，明顯為圖卸之詞，不足採信。事證明確，
    被告犯行堪以認定。
二、核被告所為，係犯刑法第二百八十條、第二百七十七條第一項之傷害直系血親尊
    親屬罪，應依刑法第二百七十七條第一項規定加重其刑至二分之一。原審對被告
    論罪科刑，固非無見，惟查被告所犯刑法第二百八十條之罪，係依刑法第二百七
    十七條第一項加重其刑二分之一，而刑法第二百七十七條第一項最重本刑為有期
    徒刑三年，依刑法第二百八十條加重其刑二分之一，則其最重本刑為四年六月，
    而刑法第四十一條業經總統於九十年一月十日修正公布施行，同年月十二日生效
    ，比較新舊法規定，自以新法有利於被告，原審判決未及依新法規定併予諭知易
    科罰金之折算標準，即有未當，被告上訴意旨請求從輕量刑，雖無理由，惟原判
    決既有前揭可議，應由本院將原審判決撤銷改判，爰審酌被告為人子女，不知孝
    悌，反以暴行傷害尊親，事後已獲老父諒解，為告訴人於本院到庭陳明，及其犯
    罪之動機、目的、手段，犯罪所生危害一切情狀，量處如主文第二項所示之刑，
    並諭知易科罰金之折算標準，公訴人求處有期徒刑六月以上，本院斟酌全情，認
    稍嫌過重，附此敘明。
三、據上論斷，應依刑事訴訟法第三百六十九條第一項前段、第三百六十四條、第二
    百九十九條第一項前段，刑法第二條第一項前段、第二百八十條、第二百七十七
    條第一項、修正後第四十一條第一項，罰金罰鍰提高標準條例第一條前段、第二
    條，判決如主文。
本案經檢察官甲○○到庭執行職務。
中      華      民      國    九十    年    二      月      二十七      日
                                臺灣高等法院臺中分院刑事第三庭
                審判長法  官  方  艤  駐
                                            法  官  廖  柏  基
                                            法  官  劉  連  星
右正本證明與原本無異。
如不服本判決應於收受送達後十日內向本院提出上訴書狀，其未述上訴之理由者並
得於提起上訴後十日內向本院補提理由書（均須按他造當事人之人數附繕本）。
                                            書記官  顏  子  良
中      華      民      國      九十      年      三      月     二     日
附錄論罪科刑法條
中華民國刑法第二百八十條
(傷害直系血親尊親屬罪)
對於直系血親尊親屬，犯第二百七十七條或第二百七十八條之罪者，加重
其刑至二分之一。
刑法第二百七十七條第一項
傷害人之身體健康者，處三年以下有期徒刑、拘役或一千元以下罰金。
                                                                        Ｄ


司法院資訊處製作；財團法人民間司法改革基金會備份。
